【裁判字號】    94,易,1690
【裁判日期】    950127
【裁判案由】    
【裁判全文】
臺灣臺北地方法院刑事判決              94年度易字第1690號
公  訴  人  臺灣臺北地方法院檢察署檢察官
被      告  乙○○
選任辯護人  林啟瑩律師
            呂其昌律師
上列被告因家庭暴力罪之傷害案件，經檢察官提起公訴（94年度
偵字第9174號），本院判決如下：
    主  文
乙○○傷害人之身體，處罰金玖仟元，如易服勞役，以參佰元折
算壹日。
    事  實
一、乙○○與甲○○為姊弟，雙方為家庭暴力防治法第3條第4款
    所稱之家庭成員，並隔鄰而居，民國93年10月28日上午11時
    許，甲○○與其妻丁○○前往乙○○位在臺北市○○區○○
    路397巷7弄42號住處欲接送居住於該處之乙○○、甲○○之
    父呂以堯前往國軍退除役官兵輔導委員會臺北榮民總醫院（
    下稱臺北榮總）住院開刀，但卻於上址與乙○○就呂以堯應
    由何人護送就醫開刀一事發生口角爭執，乙○○基於傷害人
    身體之接續犯意，徒手猛力抓扯甲○○，致甲○○因而受有
    右頸部擦傷（3×0.1公分）、右手肘瘀傷（2×1公分）、右
    前臂擦傷（1×0. 1公分）並紅瘢（7×0.1公分）、左前臂
    瘀傷（5×3公分）並二處紅瘢（3×0.2公分及2×0.1公分）
    之傷害。
二、案經甲○○訴由臺灣士林地方法院檢察署移轉臺灣臺北地方
    法院檢察署檢察官偵查起訴。
    理  由
一、證據能力之判斷：
    (一)查本件被告乙○○所為不利於己之供述，並無出於強暴、
      脅迫、利誘、詐欺、疲勞訊問、違法羈押或其他不正之方
      法，亦非違反法定障礙事由經過期間不得訊問或告知義務
      之規定而為，依刑事訴訟法第156條第1項、第158條之2規
      定，應認其有證據能力。
    (二)證人甲○○於93年10月29日（附於他卷第5頁以下）、94
      年7月19日（附於偵字第9174號卷第16頁以下）偵查中所
      為之證述，依法應具結而未具結，依刑事訴訟法第158條
      之3規定，並無證據能力；又證人甲○○於警詢中之陳述
      ，證人丁○○、戊○○、丙○○、呂聿雙於審判外之陳述
      ，被告並無於言詞辯論終結前就此等供述證據之證據能力
      聲明異議，且本院審酌上開陳述作成時之情況，亦認為適
      當，是依刑事訴訟法第159條之5規定，自有證據能力。
    (三)再查，本件認定犯罪事實所憑之非供述證據（詳見後述）
      ，均無違反法定程序而取得之情形，依刑事訴訟法第158
      條之4反面規定，自有證據能力。
二、訊之被告固不諱言其與甲○○為姊弟並隔鄰而居，93年10月
    28日上午11時許，甲○○與其妻丁○○前往被告位在臺北市
    中山區○○路397巷7弄42號住處，欲護送居住於該處之父呂
    以堯前往臺北榮總住院開刀，被告於上址與甲○○就呂以堯
    應由何人護送就醫開刀一事發生口角爭執等情，惟矢口否認
    有何傷害甲○○之犯行，辯稱：是甲○○、丁○○先推擠毆
    打伊，伊僅有防衛，並無主動毆打抓扯甲○○云云。經查：
    (一)被告確有徒手猛力抓扯告訴人甲○○之手臂、右頸部、右
      手肘等情，業據證人即告訴人甲○○、證人即在場目擊之
      丁○○、呂聿雙分別證述明確，證人甲○○證稱：「在爭
      論當中，乙○○即出手攻擊我致我受傷。」「被告是徒手
      攻擊時，用指甲抓我雙臂與頸部，我兩隻手都被抓傷。（
      你說被告用手抓你，被告當時站的位置？）被告在我的身
      旁，用手能碰到的距離。」「（案發為93年10月28日，為
      何在10月29日才驗傷？）當天我帶我父親去榮總一直忙到
      晚上才回來，我10月29日一早就去士林地檢按鈴申告，檢
      察官要我補驗傷單，後來我就去大直診所補驗傷單，但診
      所說這不具備法律效力，我再去陽明醫院驗傷。」等語（
      見偵字第3305號卷第20頁、本院95年1月18日審判筆錄）
      ，證人丁○○證稱：「我先生扶著我公公，我看到被告用
      手打著我先生。（被告如何打你先生？）用雙手打、抓、
      咬，她打我先生的手臂，我先生的傷好像是抓傷及咬傷。
      」「（你有無看到乙○○打你先生何部位？）打他的手並
      捏他、掐他。（你先生受何傷害？）手臂上有抓傷、摳傷
      及捏的傷勢，有很多。」等語（見偵字第9174號卷第19頁
      、本院94年12月28日審判筆錄），證人呂聿雙證稱：「被
      告歇斯底里一直抓我爸（按指告訴人甲○○），面對面抓
      著我爸手部。」等語（見偵字第9174號卷第35頁）等語；
      且訊之被告於警詢、偵訊及本院訊問中亦不諱言有於上開
      爭執中徒手抓扯甲○○之情，其供稱：「我不知道是否有
      抓傷他。」「在推的時候，之間一定有拉扯。」「我與甲○○原來是爭吵，當時我剛起床，我思緒不是很清楚，我
      弟弟就推我，好像要打我，可能要推我的當中，我有抓傷
      他，我們發生肢體衝突時間並不長，大約只有幾分鐘，事
      後我發現我右手指甲斷裂流血，右手紅腫。」「他（按指
      甲○○）推我時，我怕他將我推翻，我就抓甲○○的手。
      」等語（見偵字第3305號卷第10頁、第20頁，本院94年12
      月8日準備程序筆錄、95年1月18日審判筆錄）；此外，並
      有卷附記載告訴人甲○○受有事實欄所示傷害之大直醫院
      診斷證明書、台北市立陽明醫院甲種診斷書可佐；又被告
      於本件案發後亦前往臺北市立陽明醫院就診，經診斷有右
      手背擦傷約1×0.3公分、右食指近端指間關節腫、右手中
      指甲床瘀血、上唇外左側腫脹等傷害，亦有卷附臺北市立
      陽明醫院甲種診斷書可參，觀諸其中被告所受右食指近端
      指間關節腫、右手中指甲床瘀血等傷害，益證被告確有以
      手抓扯告訴人甲○○，甚至因而自身亦受傷；至證人即同
      在場目擊之丙○○雖證稱並無見到被告出手抓扯告訴人甲○○云云（見偵9174號卷第29頁、本院95年1月18日審判
      筆錄），然證人丙○○證言非但與甲○○、丁○○、呂聿
      雙之證述內容迥不相同，甚且與被告之供述內容亦不一致
      ，足見其此部分之證言有迴護被告之嫌而非可採；另證人
      戊○○則證稱伊換好衣服從地下室上樓時，只看到被告、
      丙○○及女傭在場，甲○○、呂以堯、丁○○、呂聿雙等
      人均不在場，並未見到任何爭執扭打過程等語（見本院94
      年12月28日審判筆錄），是其證言亦不足為被告有利認定
      之依據；綜上所述，堪信被告確有徒手猛力抓扯告訴人甲○○之手臂、右頸部、右手肘，致告訴人甲○○受有如事
      實欄所示傷害之情，被告辯稱並無出手抓扯甲○○云云（
      見本院94年12月28日審判筆錄第2頁、95年1月18日審判筆
      錄第18頁），顯非可採。
    (二)被告另辯稱係告訴人甲○○先動手推擠伊，伊為避免跌倒
      才不經意去抓住甲○○之雙手云云，經查：訊之證人丙○○明確證稱告訴人甲○○確有出手推被告等語（見本院95
      年1月18日審判筆錄），另證人甲○○亦不諱言有徒手將
      被告推向廚房內之流理台之情，核與證人丁○○、呂聿雙
      證述內容相符，是告訴人甲○○有出手推擠被告之情，已
      堪認定；惟查，證人甲○○另證稱係被告先徒手抓扯伊後
      才將被告推開等語（見本院95年1月18日審判筆錄），此
      亦據證人丁○○、呂聿雙分別證述明確，對此，證人丙○○則證述並未見到被告有徒手抓扯告訴人甲○○云云，然
      依前開說明，已非可採；況縱如被告上開辯詞，然觀之告
      訴人所受之傷害，除右手肘瘀傷、右前臂擦傷並紅瘢、左
      前臂瘀傷並二處紅瘢之傷害乃手臂部位之傷害外，另有右
      頸部擦傷之傷害，衡情此允非如被告所辯：為免遭告訴人
      甲○○推擠跌倒而抓住甲○○雙手之舉動所可造成，而應
      認係被告另基於傷害之犯意而為；且被告於案發當時亦受
      有右食指近端指間關節腫、右手中指甲床瘀血之傷害，益
      見其於抓扯告訴人甲○○時用力甚猛，且係以指甲猛力抓
      撕拉扯告訴人甲○○之雙手、頸部，衡情允非避免跌倒而
      單純以手指握緊甲○○手部，是被告上開辯解，顯非可採
      ，其於抓扯告訴人甲○○時業具有傷害人身體之犯意，且
      並非基於防衛其權利之意思而為。綜上所述，本件事證明
      確，被告犯行堪以認定，應依法論科。
三、被告與告訴人甲○○為姊弟，雙方為家庭暴力防治法第3條
    第第4款所稱之家庭成員，核被告所為，係犯刑法第277條第
    1項傷害罪，爰審酌被告犯罪之目的、動機、所受之刺激、
    犯罪手段、所生危害、犯罪後之態度、另斟酌被告與告訴人
    甲○○為姊弟（另大姊呂賽華早年滯留大陸未隨同來台）、
    二人母親呂朱仙揚甫逝世未久、父親呂以堯亦罹患癌症臥床
    ，竟不思攜手共度家庭困境並陪伴父親安度晚年，亦不顧念
    共同成長之記憶與情誼，雙方爆發多次衝突，甚且一再相互
    提出告訴，有卷附臺灣高等法院被告前案紀錄表可稽，本院
    多次試行和解均未能收效等一切情狀，量處如主文所示之刑
    ，並諭知易服勞役之折算標準。
據上論斷，應依刑事訴訟法第299條第1項前段，刑法第277條第1
項、第42條第2項，罰金罰鍰提高標準條例第1條前段、第2條，
判決如主文。
本案經檢察官於知慶到庭執行職務
中    華    民    國    95    年    1     月    27    日
              刑事第十二庭  審判長法  官  李英豪
                                  法  官  曾正龍
                                  法  官  張永宏
以上正本證明與原本無異。
如不服本判決，應於判決送達後10日內，向本院提出上訴狀。
                                  書記官  楊灥
中    華    民    國    95    年    1     月    27    日
附錄：本件論罪科刑法條全文
中華民國刑法第277條
傷害人之身體或健康者，處3年以下有期徒刑、拘役或1千元以下
罰金。
犯前項之罪因而致人於死者，處無期徒刑或7年以上有期徒刑；
致重傷者，處3年以上10年以下有期徒刑。


司法院資訊處製作；財團法人民間司法改革基金會備份。
